臺灣臺東地方法院刑事判決　　　　　　 100年度交易字第92號
公　訴　人　臺灣臺東地方法院檢察署檢察官
被　　　告　周文山
上列被告因公共危險等案件，經檢察官提起公訴（100年度偵字
第1908號），被告於準備程序中就被訴事實為有罪陳述，經本院
合議庭裁定由受命法官獨任進行簡式審判程序，判決如下：
    主  文
周文山犯不能安全駕駛動力交通工具罪，處有期徒刑陸月，如易
科罰金，以新台幣壹仟元折算壹日。
    犯罪事實
一、周文山因公共危險案件曾於民國91年間，經臺灣雲林地方法
    院已91年度六交簡字第174號判處罰金8,000元確定，後於10
    0年間，經本院分別以100年度東交簡字第227號、318號判決
    處有期徒刑3月、5月確定（不構成累犯）。詎猶不知悔改，
    於100年8月28日中午12時許，在臺東縣金峰鄉賓茂村7號其
    二姐周玉蘭家中飲用啤酒6瓶後，明知其身體狀況、生理反
    應，已達於不能安全駕駛動力交通工具之狀態，竟於同日下
    午7時許駕駛車牌號碼S8-97 12號自用小客車，欲返回其在
    同縣臺東市○○路388巷106號7樓之1之居所，嗣於同日晚間
    9時10分許，駕駛上開自用小客車途經同縣市○○路91巷口
    附近時，因不勝酒力撞擊停放於路旁張文忠所有車牌號碼89
    51-VR號之自用小貨車，旋即棄車逃逸，嗣於同日晚間11 時
    40分許，至臺東縣警察局臺東分局知本派出所投案，經員警
    施以呼氣式酒精測試，測得其呼氣中酒精濃度達每公升0.94
    毫克，始查悉上情。
二、案經臺東縣警察局臺東分局報告臺灣臺東地方法院檢察署檢
    察官偵查起訴。
        理  由
壹、程序事項
    本件被告周文山所犯者非為死刑、無期徒刑、最輕本刑為3
    年以上有期徒刑之罪或高等法院管轄第一審案件，其於準備
    程序進行中，先就被訴事實為有罪之陳述，經法官告知其簡
    式審判程序之旨，並聽取公訴人、被告之意見後，本院爰依
    刑事訴訟法第273條之1第1項之規定，裁定由受命法官獨任
    以簡式審判程序進行審理。
貳、實體事項
一、上開犯罪事實業據被告周文山於警詢、偵訊及本院審理時均
    坦承不諱，並有臺東縣警察局道路交通事故當事人酒精測定
    紀錄表（見警卷第9頁）、道路交通事故現場勘驗（草）圖
    （見警卷第10頁）、道路交通事故現場圖（見警卷第11頁）
    、道路交通事故調查報告表(一)、(二)（見警卷第12-13頁
    ）、臺東縣警察局道路交通事故肇事人自首情形紀錄表（見
    警卷第17頁）、刑法第185條之3案件測試觀察紀錄表（見警
    卷第18頁）、汽車駕駛人酒後生理協調平衡檢測紀錄卡（見
    警卷第19頁）、臺東縣警察局舉發違反道路交通管理事件通
    知單影本（見警卷第21頁）、經濟部標準檢驗局99年12月2
    日核發呼氣酒精測試器檢定合格證書（見警卷第22頁）、和
    解書（見偵卷第15頁）各1紙、刑案現場照片11張（見警卷
    第14-16頁）在卷可憑，足認被告自白與事實相符，應可採
    信。本案事證明確，被告犯行洵堪認定，應予依法論科。
二、刑法第185條之3所謂「不能安全駕駛」，係抽象危險犯，並
    不以發生具體危險為必要，對於呼氣酒精濃度已達每公升0.
    55亳克以上，肇事率為一般正常人之10倍，認為已達不能安
    全駕車之標準，此有法務部88年5月18日法(88)檢字第00166
    9號函可資佐證，應認係絕對不能安全駕駛動力交通工具之
    判斷標準。且就醫學文獻所知，酒精對人體造成之影響，於
    呼氣時酒精濃度達每公升0.25亳克即會輕度中毒，造成輕度
    協調功能降低；呼氣酒精濃度達每公升0.5亳克時，屬輕至
    中度中毒症狀，出現反應較慢、感覺減低、影響駕駛之狀況
    ；呼氣酒精濃度達每公升0.75毫克時，將造成思考、個性及
    行為改變；呼氣酒精濃度達每公升1.0毫克時，將造成步態
    不穩、噁心嘔吐及精神混惑不清晰，此亦有行政院國軍退除
    役官兵輔導委員會臺北榮民總醫院88年8月5日（88）北總內
    字第26868號函在卷可參。
三、查被告行為後，刑法第185條之3業於100年11月30日修正公
    布，並自同年12月2日施行。修正前刑法第185條之3規定：
    「服用毒品、麻醉藥品、酒類或其他相類之物，不能安全駕
    駛動力交通工具而駕駛者，處一年以下有期徒刑、拘役或科
    或併科十五萬元以下罰金。」修正後刑法第185條之3則規定
    ：「服用毒品、麻醉藥品、酒類或其他相類之物，不能安全
    駕駛動力交通工具而駕駛者，處二年以下有期徒刑、拘役或
    科或併科二十萬元以下罰金（第1 項）。因而致人於死者，
    處一年以上七年以下有期徒刑；致重傷者，處六月以上五年
    以下有期徒刑（第2 項）。」新法修正後提高有期徒刑之最
    高刑度及罰金之最高數額，並就加重結果的部分另作規定，
    經新舊法比較結果，以修正前之規定較有利於被告，故應依
    刑法第2條第1項規定，適用修正前刑法第185條之3規定作為
    論罪科刑之依據，合先敘明。
四、核被告周文山所為，係犯修正前之刑法第185條之3不能安全
    駕駛動力交通工具罪。又被告雖於100年8月28日晚間11時40
    分許，至臺東縣警察局臺東分局知本派出所投案，並主動告
    知警員本件交通事故發生經過，有臺東縣警察局道路交通事
    故肇事人自首情形紀錄表（見警卷第17頁）及被告警詢筆錄
    （見警卷第1-6頁）在卷可參，惟於酒後駕車肇事之情形，
    無論肇事者是否自首有飲酒，警方均會對肇事者做酒精測試
    ，進而發現肇事者有酒後駕車，故本院認本件被告尚無適用
    自首規定減刑之必要。爰審酌被告前因多次酒後駕車犯公共
    危險案件，先後經本院論罪科刑確定，猶未能從前例中記取
    教訓，再次犯同一罪質之公共危險案件，顯見其自制力薄弱
    ，漠視法令禁制與刑罰處遇，其明知酒精成分對人之意識能
    力具有不良影響，酒後駕車對一般往來之公眾及駕駛人自身
    皆具有高度危險性，既漠視自己安危，尤罔顧公眾安全，而
    於被告投案時測得其服用酒類後呼氣酒精濃度達每公升0.94
    毫克，即已達不能安全駕駛動力交通工具之程度，仍駕駛自
    用小客車撞擊停放於路旁之車牌號碼8951-VR號自用小貨車
    ，對被告自己及他人之行車安全已生危害，惟念及其於犯後
    至派出所投案及坦認犯行，態度尚可，且與被害人達成和解
    ，併參酌其犯罪動機、目的、情節、酒精濃度值、經濟狀況
    小康、家庭狀況為已婚有1子、學歷為高中畢業、目前就讀
    空中大學及檢察官求刑尚屬稍重等一切情狀，量處如主文所
    示之刑，併諭知易科罰金之折算標準。
據上論斷，依刑事訴訟法第273條之1第1項、第299條第1項前段
，刑法第185條之3（修正前）、第41條第1項前段，刑法施行法
第1條之1第1項，判決如主文。
本案經檢察官陳豐勳到庭執行職務。
中    華    民    國   100    年    12    月    14    日
                  刑事第三庭  法  官   蔡立群
以上正本證明與原本無異。
如不服本判決應於收受送達後10日內向本院提出上訴書狀，並應
敘述具體理由；其未敘述上訴理由者，應於上訴期間屆滿後20日
內向本院補提理由書（均須按他造當事人之人數附繕本）。「切
勿逕送上級法院」。告訴人或被害人對於本判決如有不服，請書
具不服之理由狀，請求檢察官上訴者，其上訴期間之計算係以檢
察官收受判決正本之日期為準。
                              書記官  張俊良
中    華    民    國   100    年    12    月    14    日
附錄論罪科刑法條：
修正前中華民國刑法第185條之3
服用毒品、麻醉藥品、酒類或其他相類之物，不能安全駕駛動力
交通工具而駕駛者，處一年以下有期徒刑、拘役或科或併科十五
萬元以下罰金。